【裁判字號】    99,交聲,3234
【裁判日期】    990901
【裁判案由】    聲明異議
【裁判全文】
臺灣臺中地方法院交通事件裁定        99年度交聲字第3234號
原處分機關  交通部公路總局臺中區監理所臺中市監理站
異  議  人
即受處分人  甲○○
上列受處分人因違反道路交通管理處罰條例案件，對於交通部公
路總局臺中區監理所臺中市監理站民國99年8月18日所為之處分
（裁監稽違字第裁61-Z00000000號裁決書）聲明異議，本院裁定
如下：
    主  文
原處分關於吊扣小型車職業駕駛執照拾貳個月部分撤銷。
    理  由
一、原處分機關交通部公路總局臺中區監理所臺中市監理站略以
    ：異議人即受處分人甲○○（下稱受處分人）於民國99年8
    月15日3時19分許，駕駛車牌號碼5V-1707號自小客車，在國
    道1號北上184公里處，因經測試酒精濃度值為每公升0.4毫
    克，酒後駕車之違規行為，經內政部警政署國道公路警察局
    第三警察隊以公警局交字第Z00000000號舉發違反道路交通
    管理事件通知單，依道路交通管理處罰條例第35條第1項第1
    款規當場舉發，原處分機關遂於99年8月18日以裁監稽違字
    第裁61-Z00000000號裁決書，裁處罰鍰新臺幣（下同）19,5
    00元，並吊扣小型車職業駕駛執照12個月，施以道安講習云
    云。
二、本件聲明異議意旨略以：受處分人因為酒後駕駛小客車受罰
    ，惟受處分人之職業為快遞司機，若被吊扣小型車職業駕照
    ，將影響工作且經濟陷於困難等語。
三、按汽車（包括機器腳踏車）駕駛人飲用酒類或其他類似物後
    其吐氣所含酒精濃度超過每公升0.25毫克或血液中酒精濃度
    超過百分之0.05以上者，不得駕車，道路交通安全規則第11
    4條第2款定有明文。又汽車駕駛人，駕駛汽車經測試檢定有
    酒精濃度超過規定標準者，處15,000元以上60,000元以下罰
    鍰，並當場移置保管該汽車及吊扣其駕駛執照1年，道路交
    通管理處罰條例第35條第1項第1款亦定有明定。次按道路交
    通管理處罰條例第68條業於94年12月14日修正，並自95年3
    月1日施行，修正前之道路交通管理處罰條例第68條規定：
    「汽車駕駛人，因違反本條例及道路交通安全規則之規定，
    受吊扣或吊銷駕駛執照處時，吊扣或吊銷其持有各級車類之
    駕駛執照。」，而修正後之道路交通管理處罰條例第68條規
    定：「汽車駕駛人，因違反本條例及道路交通安全規則之規
    定，受吊銷駕駛執照處分時，吊銷其持有各級車類之駕駛執
    照。」查，該條文修正前，其原提案修正條文為：「汽、機
    車駕駛人，因違反本條例及道路交通安全規則之規定，受吊
    扣或吊銷駕駛執照處分時，吊扣或吊銷其違法或違規當時所
    駕駛車輛之駕駛執照。」，其立法理由略以：「原條文將違
    法或違規駕駛人所持有各級車類之駕駛執照一併吊扣或吊銷
    ，失之過酷，影響人民工作及生活甚鉅，爰修正之」等語，
    是以其立法意旨在於違規行為對道路交通秩序之維持及道路
    交通安全已生較大之影響，故規定吊扣或吊銷其持有各級車
    類之駕駛執照，以限制其繼續駕車行駛道路之權利，其係屬
    駕駛行為之限制，並不因所持駕駛執照種類不同而有所差異
    。而最後通過之修正條文，係將道路交通管理處罰條例第68
    條原有條文中之「吊扣或」3字刪除。則參照上開立法理由
    及立法經過，依修正後之條文，按上開規定受「吊銷駕照」
    處分者，仍維持吊銷其持有各級車類之駕駛執照，至於受「
    吊扣駕照」處分者，則僅「吊扣」其違法或違規當時所駕駛
    車輛之駕駛執照，不再吊扣其持有各級車類之駕駛執照，此
    觀之立法理由及立法經過至明（臺灣高等法院臺中分院96年
    度交抗字第136號、第648號裁定意旨參照）。
四、經查：
  (一)受處分人在上開時、地酒後駕駛重型機車，經測試檢定其呼
    氣酒精濃度達每公升0.4毫克而超過規定標準，經內政部警
    政署國道公路警察局第三警察隊因受處分人違反道路交通管
    理處罰條例第35條第1項第1款（酒後駕車）之規定，而以公
    警局交字第Z00000000號舉發違反道路交通管理事件通知單
    當場舉發，原處分機關乃於99年8月18日以裁監稽違字第裁
    61-Z00000000號裁決書，裁處罰鍰19,500元，及吊扣駕駛執
    照12個月，並施以道安講習等情，業據受處分人於聲明異議
    中所不爭執，並有舉發違反道路交通管理事件通知單、原處
    分機關之裁決書、汽車駕照基本資料各1份附卷可稽，足證
    受處分人上開酒後駕車違規事實已明，堪以認定。
  (二)本件受處分人上開違規行為係發生於99年8月15日，自應適
    用修正後之道路交通管理處罰條例第68條規定；且修正後道
    路交通管理處罰條例第68條之規定，既將「吊扣」等字刪除
    ，是依上開說明，受處分人受吊扣駕駛執照處分時，自不得
    再吊扣其持有各級車類之駕駛執照，故原處分機關於作成吊
    扣駕駛執照處分時，應就行為人所應吊扣之駕駛執照種類予
    以限定，始符合依法行政原則。
  (三)本件受處分人為上開違規行為當時係駕駛自用小客車(普通
    小型車)，此有上開舉發通知單附卷可憑，揆諸前開說明，
    依法受吊扣處分時，應吊扣其小型車普通駕駛執照，以限制
    其駕駛普通小型車之權利。惟受處分人僅持有小型車職業駕
    駛執照，未領有小型車普通駕駛執照，而原處分機關因受處
    分人無小型車普通駕駛執照可供吊扣，逕予吊扣其小型車職
    業駕駛執照，雖可達成限制受處分人繼續駕駛普通小型車，
    並預防酒後駕駛小型車造成危險之目的，惟亦同時限制駕駛
    人駕駛職業小型車權利之結果，無異剝奪受處分人駕駛職業
    小型車之權利，自影響受處分人之生活。是其裁處範圍、方
    式、手段，似有違依法行政、比例原則及平等原則，亦與修
    正後道路交通管理處罰條例第68條之規範目的不符。參以普
    通小型車與職業小型車之駕駛執照取得方式有所不同，其吊
    扣處分實不宜互為流用。原處分機關未審及此，逕裁處吊扣
    駕駛執照12個月而未區分駕駛執照之種類，與現行之道路交
    通管理處罰條例第68條之規定未合，故受處分人此部分異議
    理由，自屬可採（臺灣高等法院99年度交抗字第818號、臺
    灣高等法院臺中分院97年度交抗字第212號裁判意旨參照）
    。從而，本件異議為有理由，爰撤銷原處分關於吊扣小型車
    職業駕駛執照12個月部分。至原處分機關上揭裁決書另裁處
    受處分人罰鍰及施以道安講習部分，聲明異議意旨並未指摘
    及此，本院即無由就此部分之處分併予審酌，附此敘明。
  (四)另公路機關因汽車駕駛人取得高一級車類之駕駛資格者，應
    換發駕駛執照，並准其駕駛較低級車類之車輛，而現行實務
    上基於1人1照原則僅逐級核給汽車駕駛執照1張，致持有小
    型車職業駕駛執照者，因駕駛普通小型車違規，而須吊扣小
    型車普通駕駛執照時，產生技術層面之困難，惟行政機關本
    應隨時因應法令之變更，而精進其行政執行成效，斷不得因
    技術層面之困難，即置立法修正通過之條文不予遵守適用，
    甚或逾越比例原則，逕吊扣其持有各級車類之駕駛執照，侵
    害受處分人之權益，是此執行技術層面之問題，尚難據為原
    處分並無不當之理由，而苛求受處分人容忍，併此敘明。
五、綜上所述，本件原處分機關未審酌吊扣小型車職業駕駛執照
    12個月所生之法律效果，對受處分人之生活及工作權利均影
    響甚鉅，與前開修正意旨有違，原處分逕為吊扣「小客車職
    業駕駛執照」12個月部分之裁決，難認允當，應由本院將原
    處分關於吊扣小客車職業駕駛執照12個月部分之裁罰撤銷之
    。
六、據上論斷，應依道路交通管理處罰條例第87條第2項，道路
    交通案件處理辦法第20條規定，裁定如主文。
中    華    民    國    99    年    9     月    1    日
                     交通法庭  法  官  洪挺梧
以上正本證明與原本無異。
如不服本裁定，應於收受送達後5日內向本院提出抗告狀。（應
附繕本）
                               書記官  劉雅玲
中    華    民    國    99    年    9     月    1    日

司法院資訊處製作；財團法人民間司法改革基金會備份。
